---
title: "Análisis GRD - DIME Clínica Neurocardiovascular"
author: "Juan Sebastian Hurtado Zapata - Líder de Epidemiología, Docencia e Investigación"
format:
  dashboard:
    embed-resources: true
    theme: flatly
    include-in-header:
      text: |
        <style>
        /* Hide the outer Quarto website navbar — dashboard has its own tabs */
        nav.navbar.navbar-expand-lg { display: none !important; }
        #quarto-content { margin-top: 0 !important; padding-top: 0 !important; }
        /* Keep inner dashboard tab bar clean */
        nav.slim .navbar-brand-container, nav.slim .navbar-toggler { display:none!important }
        </style>
---

```{r setup}
#| include: false

pacman::p_load(
  tidyverse, janitor, lubridate, scales, zoo, here,
  reactable, plotly, DT, rio, htmltools, stringi, readr
)

Sys.setlocale("LC_TIME", "es_ES.UTF-8")
theme_set(theme_classic(base_size = 13))


# ─────────────────────────────────────────────────────────────────────────────
# CACI labels, hierarchy and colors
# Hierarchy: ICC > ACV > SCA > TEP > TxC > Otros CV
# ─────────────────────────────────────────────────────────────────────────────

caci_levels <- c("ICC", "ACV", "SCA", "TEP", "TxC", "Otros CV")

caci_map <- c(
  ICC          = "ICC",
  ACV          = "ACV",
  SCA          = "SCA",
  TEP          = "TEP",
  TXC          = "TxC",
  CARDIO_OTHER = "Otros CV",
  OTROS_CV     = "Otros CV",
  OTRO_CV      = "Otros CV"
)

caci_colors <- c(
  ICC        = "#E15759",
  ACV        = "#4E79A7",
  SCA        = "#F28E2B",
  TEP        = "#76B7B2",
  TxC        = "#59A14F",
  `Otros CV` = "#B07AA1"
)

year_colors <- c(
  "2024" = "#C0392B",
  "2025" = "#E67E22",
  "2026" = "#2980B9"
)

# ─────────────────────────────────────────────────────────────────────────────
# Parameters
# ─────────────────────────────────────────────────────────────────────────────

yr <- if (exists("params") && !is.null(params$report_year)) {
  as.integer(params$report_year)
} else {
  2026L
}

mon <- if (exists("params") && !is.null(params$report_month)) {
  as.integer(params$report_month)
} else {
  0L
}

# ─────────────────────────────────────────────────────────────────────────────
# Helper functions
# ─────────────────────────────────────────────────────────────────────────────

cop <- function(x) {
  scales::dollar(
    x,
    prefix = "$",
    big.mark = ".",
    decimal.mark = ",",
    accuracy = 1
  )
}

cop_m <- function(x) {
  scales::dollar(
    x / 1e6,
    prefix = "$",
    suffix = "M",
    big.mark = ".",
    decimal.mark = ",",
    accuracy = 1
  )
}

cop_kpi <- function(x) {
  if (is.na(x) || length(x) == 0) return("—")
  ax <- abs(x)
  if (ax >= 1e9)
    scales::dollar(x / 1e9, prefix = "$", suffix = " B",
                   big.mark = ".", decimal.mark = ",", accuracy = 0.01)
  else if (ax >= 1e6)
    scales::dollar(x / 1e6, prefix = "$", suffix = " M",
                   big.mark = ".", decimal.mark = ",", accuracy = 0.1)
  else if (ax >= 1e3)
    scales::dollar(x / 1e3, prefix = "$", suffix = " K",
                   big.mark = ".", decimal.mark = ",", accuracy = 1)
  else
    scales::dollar(x, prefix = "$", big.mark = ".", decimal.mark = ",", accuracy = 1)
}

pct_fmt <- function(x) {
  ifelse(
    is.na(x),
    "NA",
    paste0(scales::number(x, accuracy = 0.1, decimal.mark = ","), "%")
  )
}

safe_pct <- function(num, den) {
  dplyr::if_else(!is.na(den) & den > 0, round(num / den * 100, 1), NA_real_)
}

recode_caci <- function(x) {
  x_clean <- str_to_upper(as.character(x))
  x_clean <- str_replace_all(x_clean, "\\s+", "_")
  
  factor(
    dplyr::recode(x_clean, !!!caci_map, .default = NA_character_),
    levels = caci_levels
  )
}

month_label_es <- function(year, month = NULL) {
  if (is.null(month) || month == 0 || is.na(month)) {
    return(as.character(year))
  }
  
  fecha <- as.Date(sprintf("%s-%02d-01", year, month))
  str_to_sentence(format(fecha, "%B %Y"))
}

standardize_sex <- function(x) {
  x <- str_to_upper(as.character(x))
  
  case_when(
    x %in% c("F", "FEMENINO", "MUJER", "FEMALE") ~ "Femenino",
    x %in% c("M", "MASCULINO", "HOMBRE", "MALE") ~ "Masculino",
    TRUE ~ "No clasificado"
  )
}

kpi_card <- function(value, label, color1, color2) {
  htmltools::tags$div(
    style = paste0(
      "background:linear-gradient(135deg,", color1, ",", color2, ");",
      "color:white;",
      "border-radius:8px;",
      "padding:10px 12px;",
      "text-align:center;",
      "box-shadow:0 2px 8px rgba(0,0,0,.14);",
      "height:82px;",
      "display:flex;",
      "flex-direction:column;",
      "justify-content:center;",
      "align-items:center;",
      "overflow:hidden;"
    ),
    htmltools::tags$div(
      style = paste0(
        "font-size:1.35rem;",
        "font-weight:800;",
        "line-height:1.05;",
        "white-space:nowrap;"
      ),
      value
    ),
    htmltools::tags$div(
      style = paste0(
        "font-size:.68rem;",
        "margin-top:6px;",
        "opacity:.95;",
        "text-transform:uppercase;",
        "letter-spacing:.04em;",
        "font-weight:700;",
        "white-space:nowrap;"
      ),
      label
    )
  )
}

kpi_grid <- function(...) {
  htmltools::tags$div(
    style = paste0(
      "display:grid;",
      "grid-template-columns:repeat(auto-fill, minmax(130px, 1fr));",
      "gap:10px;",
      "margin-bottom:0;"
    ),
    ...
  )
}

# ─────────────────────────────────────────────────────────────────────────────
# Load raw data
# ─────────────────────────────────────────────────────────────────────────────

cost_rds <- here("data", paste0("data_costo_total_3_", yr, "_II.rds"))
grd_rds  <- here("data", paste0("data_grd_2_", yr, "_II.rda"))

if (!file.exists(cost_rds)) {
  stop(
    paste(
      "Dataset no encontrado:", cost_rds,
      "\nEjecute scripts/pipeline_grd.R primero."
    )
  )
}

if (!file.exists(grd_rds)) {
  stop(
    paste(
      "Dataset no encontrado:", grd_rds,
      "\nEjecute scripts/pipeline_grd.R primero."
    )
  )
}

data_costo_raw <- rio::import(cost_rds)
data_grd_raw   <- rio::import(grd_rds)

# ─────────────────────────────────────────────────────────────────────────────
# Standardize cost data
# ─────────────────────────────────────────────────────────────────────────────

data_costo_all <- data_costo_raw %>%
  janitor::clean_names() %>%
  rename_with(~ "caci",  any_of(c("caci_3", "caci"))) %>%
  rename_with(~ "costo", any_of(c("costo_2", "costo"))) %>%
  mutate(
    fecha_cargue = as.Date(fecha_cargue),
    venta = readr::parse_number(
      as.character(valor_cargo_tarifario),
      locale = readr::locale(grouping_mark = ",", decimal_mark = ".")
    ),
    costo = as.numeric(costo),
    año = lubridate::year(fecha_cargue),
    mes_cargue = as.integer(mes_cargue),
    mes_nombre = factor(
      month.abb[mes_cargue],
      levels = month.abb,
      ordered = TRUE
    ),
    caci = recode_caci(caci)
  ) %>%
  filter(año >= 2024L, !is.na(año))

# ─────────────────────────────────────────────────────────────────────────────
# Standardize GRD data
# ─────────────────────────────────────────────────────────────────────────────

data_grd_all <- data_grd_raw %>%
  janitor::clean_names() %>%
  rename_with(~ "caci", any_of(c("caci_3", "caci"))) %>%
  mutate(
    fecha_ingreso   = as.Date(fecha_ingreso),
    fecha_de_egreso = as.Date(fecha_de_egreso),
    edad     = suppressWarnings(as.numeric(edad)),
    dif_days = suppressWarnings(as.numeric(dif_days)),
    caci     = recode_caci(caci),
    fecha_ref = coalesce(fecha_ingreso, fecha_de_egreso),
    año = lubridate::year(fecha_ref),
    mes = lubridate::month(fecha_ref)
  ) %>%
  filter(año >= 2024L, !is.na(año))

# ─────────────────────────────────────────────────────────────────────────────
# Filter current report period
# ─────────────────────────────────────────────────────────────────────────────

data_costo <- data_costo_all %>%
  filter(año == yr)

data_grd <- data_grd_all %>%
  filter(año == yr)

if (mon > 0) {
  data_costo <- data_costo %>%
    filter(lubridate::month(fecha_cargue) == mon)
  
  data_grd <- data_grd %>%
    filter(lubridate::month(fecha_ref) == mon)
}

periodo_label <- month_label_es(yr, mon)

# ─────────────────────────────────────────────────────────────────────────────
# Current-period summaries
# ─────────────────────────────────────────────────────────────────────────────

pte_mes <- data_costo %>%
  filter(fecha_cargue > "2025-12-31") %>% 
  filter(!is.na(caci), !is.na(identificacion)) %>%
  group_by(identificacion, caci, mes_cargue) %>%
  summarise(
    costo = sum(costo, na.rm = TRUE),
    venta = sum(venta, na.rm = TRUE),
    .groups = "drop"
  ) %>%
  mutate(
    mes_nombre = factor(
      month.abb[as.integer(mes_cargue)],
      levels = month.abb,
      ordered = TRUE
    )
  )

resumen_caci <- pte_mes %>%
  group_by(caci, mes_cargue, mes_nombre) %>%
  summarise(
    pacientes = n_distinct(identificacion),
    costo_total = sum(costo, na.rm = TRUE),
    venta_total = sum(venta, na.rm = TRUE),
    costo_mediana = median(costo, na.rm = TRUE),
    costo_promedio = mean(costo, na.rm = TRUE),
    .groups = "drop"
  ) %>%
  mutate(
    margen = venta_total - costo_total,
    margen_pct = safe_pct(margen, venta_total)
  )

kpi <- resumen_caci %>%
  summarise(
    admisiones = sum(pacientes, na.rm = TRUE),
    ventas = sum(venta_total, na.rm = TRUE),
    costos = sum(costo_total, na.rm = TRUE),
    margen = sum(margen, na.rm = TRUE),
    .groups = "drop"
  ) %>%
  mutate(
    margen_pct = safe_pct(margen, ventas),
    costo_por_paciente = if_else(admisiones > 0, costos / admisiones, NA_real_),
    venta_por_paciente = if_else(admisiones > 0, ventas / admisiones, NA_real_)
  )

mes_corte_rent <- resumen_caci %>%
  summarise(m = max(as.integer(mes_cargue), na.rm = TRUE)) %>%
  pull(m)

if (is.infinite(mes_corte_rent)) {
  mes_corte_rent <- NA_integer_
}

mes_corte_label <- month_label_es(yr, mes_corte_rent)

# ─────────────────────────────────────────────────────────────────────────────
# All-years summaries
# ─────────────────────────────────────────────────────────────────────────────

pte_mes_all <- data_costo_all %>%
  filter(!is.na(caci), !is.na(identificacion)) %>%
  group_by(identificacion, caci, mes_cargue, año) %>%
  summarise(
    costo = sum(costo, na.rm = TRUE),
    venta = sum(venta, na.rm = TRUE),
    .groups = "drop"
  )

resumen_caci_all <- pte_mes_all %>%
  group_by(caci, mes_cargue, año) %>%
  summarise(
    pacientes = n_distinct(identificacion),
    costo_total = sum(costo, na.rm = TRUE),
    venta_total = sum(venta, na.rm = TRUE),
    .groups = "drop"
  ) %>%
  mutate(
    margen = venta_total - costo_total,
    margen_pct = safe_pct(margen, venta_total),
    año_label = factor(as.character(año)),
    año_mes = as.Date(paste(año, as.integer(mes_cargue), "01", sep = "-")),
    mes_nombre = factor(
      month.abb[as.integer(mes_cargue)],
      levels = month.abb,
      ordered = TRUE
    )
  )

resumen_año <- resumen_caci_all %>%
  group_by(año, caci) %>%
  summarise(
    pacientes = sum(pacientes, na.rm = TRUE),
    costo_total = sum(costo_total, na.rm = TRUE),
    venta_total = sum(venta_total, na.rm = TRUE),
    .groups = "drop"
  ) %>%
  mutate(
    margen = venta_total - costo_total,
    margen_pct = safe_pct(margen, venta_total),
    año_label = factor(as.character(año))
  )

kpi_all <- resumen_caci_all %>%
  summarise(
    admisiones = sum(pacientes, na.rm = TRUE),
    ventas = sum(venta_total, na.rm = TRUE),
    costos = sum(costo_total, na.rm = TRUE),
    margen = sum(margen, na.rm = TRUE),
    .groups = "drop"
  ) %>%
  mutate(
    margen_pct = safe_pct(margen, ventas),
    costo_por_paciente = if_else(admisiones > 0, costos / admisiones, NA_real_),
    venta_por_paciente = if_else(admisiones > 0, ventas / admisiones, NA_real_)
  )

# ─────────────────────────────────────────────────────────────────────────────
# Ticket general: mediana del costo por paciente
# ─────────────────────────────────────────────────────────────────────────────

ticket_kpi <- pte_mes %>%
  summarise(
    mediana = median(costo, na.rm = TRUE),
    p25     = quantile(costo, 0.25, na.rm = TRUE),
    p75     = quantile(costo, 0.75, na.rm = TRUE)
  )

ticket_kpi_all <- pte_mes_all %>%
  summarise(
    mediana = median(costo, na.rm = TRUE),
    p25     = quantile(costo, 0.25, na.rm = TRUE),
    p75     = quantile(costo, 0.75, na.rm = TRUE)
  )

ticket_general_mes <- pte_mes %>%
  group_by(mes_cargue, mes_nombre) %>%
  summarise(
    pacientes      = n_distinct(identificacion),
    ticket_mediana = median(costo, na.rm = TRUE),
    ticket_p25     = quantile(costo, 0.25, na.rm = TRUE),
    ticket_p75     = quantile(costo, 0.75, na.rm = TRUE),
    .groups = "drop"
  )

ticket_caci_mes <- pte_mes %>%
  group_by(caci, mes_cargue, mes_nombre) %>%
  summarise(
    pacientes      = n_distinct(identificacion),
    ticket_mediana = median(costo, na.rm = TRUE),
    ticket_p25     = quantile(costo, 0.25, na.rm = TRUE),
    ticket_p75     = quantile(costo, 0.75, na.rm = TRUE),
    .groups = "drop"
  )

ticket_general_all <- pte_mes_all %>%
  group_by(mes_cargue, año) %>%
  summarise(
    pacientes      = n_distinct(identificacion),
    ticket_mediana = median(costo, na.rm = TRUE),
    ticket_p25     = quantile(costo, 0.25, na.rm = TRUE),
    ticket_p75     = quantile(costo, 0.75, na.rm = TRUE),
    .groups = "drop"
  ) %>%
  mutate(
    año_mes    = as.Date(paste(año, as.integer(mes_cargue), "01", sep = "-")),
    año_label  = factor(as.character(año)),
    mes_nombre = factor(
      month.abb[as.integer(mes_cargue)],
      levels = month.abb,
      ordered = TRUE
    )
  )

ticket_caci_all <- pte_mes_all %>%
  group_by(caci, mes_cargue, año) %>%
  summarise(
    pacientes      = n_distinct(identificacion),
    ticket_mediana = median(costo, na.rm = TRUE),
    ticket_p25     = quantile(costo, 0.25, na.rm = TRUE),
    ticket_p75     = quantile(costo, 0.75, na.rm = TRUE),
    .groups = "drop"
  ) %>%
  mutate(
    año_mes   = as.Date(paste(año, as.integer(mes_cargue), "01", sep = "-")),
    año_label = factor(as.character(año))
  )

# ─────────────────────────────────────────────────────────────────────────────
# Executive alerts
# ─────────────────────────────────────────────────────────────────────────────

alertas_caci <- resumen_caci %>%
  filter(!caci == "Otros CV") %>% 
  group_by(caci) %>%
  summarise(
    pacientes = sum(pacientes, na.rm = TRUE),
    ventas = sum(venta_total, na.rm = TRUE),
    costos = sum(costo_total, na.rm = TRUE),
    margen = sum(margen, na.rm = TRUE),
    rentabilidad = safe_pct(margen, ventas),
    .groups = "drop"
  ) %>%
  mutate(
    alerta = case_when(
      is.na(rentabilidad) ~ "Sin ventas registradas",
      rentabilidad < 30 ~ "Rentabilidad crítica",
      rentabilidad < 50 ~ "Rentabilidad intermedia",
      TRUE ~ "Rentabilidad favorable"
    )
  ) %>%
  arrange(rentabilidad)

# ─────────────────────────────────────────────────────────────────────────────
# Epidemiological summary
# ─────────────────────────────────────────────────────────────────────────────

tabla_epi <- data_grd %>%
  filter(!is.na(caci)) %>%
  group_by(caci) %>%
  summarise(
    Pacientes = n_distinct(documento),
    `Edad mediana` = median(edad, na.rm = TRUE),
    `Edad P25` = quantile(edad, 0.25, na.rm = TRUE),
    `Edad P75` = quantile(edad, 0.75, na.rm = TRUE),
    `Estancia mediana` = median(dif_days, na.rm = TRUE),
    `Estancia P75` = quantile(dif_days, 0.75, na.rm = TRUE),
    .groups = "drop"
  ) %>%
  arrange(caci)

# ─────────────────────────────────────────────────────────────────────────────
# Outlier table
# ─────────────────────────────────────────────────────────────────────────────

outliers_costo <- pte_mes %>%
  group_by(caci) %>%
  mutate(
    q1 = quantile(costo, 0.25, na.rm = TRUE),
    q3 = quantile(costo, 0.75, na.rm = TRUE),
    iqr = q3 - q1,
    limite_superior = q3 + 1.5 * iqr,
    outlier = costo > limite_superior
  ) %>%
  ungroup() %>%
  filter(outlier) %>%
  arrange(desc(costo)) %>%
  select(
    Paciente = identificacion,
    CACI = caci,
    Mes = mes_cargue,
    Costo = costo,
    Venta = venta
  ) %>%
  mutate(
    Margen = Venta - Costo,
    Costo = cop(Costo),
    Venta = cop(Venta),
    Margen = cop(Margen)
  )

# ─────────────────────────────────────────────────────────────────────────────
# UNE preparation
# ─────────────────────────────────────────────────────────────────────────────

data_une <- data_costo %>%
  mutate(
    departamento_cargue = str_to_upper(coalesce(as.character(departamento_cargue), "")),
    departamento_cargue_2 = str_to_upper(coalesce(as.character(departamento_cargue_2), "")),
    UNE = case_when(
      str_detect(departamento_cargue, "HOSPITALIZACION|HOSPITALIZACIÓN|UCI|UCIN") ~ "Estancia",
      str_detect(departamento_cargue, "ANGIOGRAFI|HEMODINAM") ~ "Hemodinamia",
      str_detect(departamento_cargue, "CIRUGIA|CIRUGÍA") ~ "Cirugía",
      str_detect(departamento_cargue, "URGENCIAS") ~ "Urgencias",
      str_detect(departamento_cargue, "CONSULTA") ~ "Consulta externa",
      str_detect(departamento_cargue, "RESONANCIA|ECOGRAFIA|ECOGRAFÍA|ESCANOGRAFIA|ESCANOGRAFÍA|RAYOS") ~ "Imágenes",
      str_detect(departamento_cargue, "LABORATORIO") ~ "Laboratorio",
      departamento_cargue_2 == "FARMACIA" ~ "Medicamentos",
      TRUE ~ "Otro"
    )
  )

une_caci <- data_une %>%
  filter(!is.na(caci)) %>%
  group_by(mes_cargue, caci, UNE) %>%
  summarise(
    costo = sum(costo, na.rm = TRUE),
    .groups = "drop"
  ) %>%
  mutate(
    mes_nombre = factor(
      month.abb[as.integer(mes_cargue)],
      levels = month.abb,
      ordered = TRUE
    )
  )
```

```{=html}
<style>
.year-banner {
  background: linear-gradient(135deg, #2C3E50 0%, #4E79A7 100%);
  color: #fff;
  padding: 7px 12px;
  border-radius: 7px;
  font-weight: 700;
  font-size: .9rem;
  margin: 2px 0 4px;
  letter-spacing: .02em;
}

.card-body, .bslib-card .card-body {
  padding: 6px 10px !important;
}

.card-header, .bslib-card .card-header {
  padding: 6px 10px !important;
  font-size: .95rem;
  font-weight: 700;
}

.plotly, .html-widget {
  min-height: 420px;
}

.reactable {
  font-size: .86rem;
}

h2 {
  color: #2C3E50;
  font-weight: 800;
}

h3 {
  color: #34495E;
  font-weight: 700;
}

h4 {
  color: #2C3E50;
  border-left: 4px solid #4E79A7;
  padding-left: 10px;
  margin: 20px 0 12px;
  font-weight: 700;
  font-size: 1rem;
}

p em {
  color: #95A5A6;
  font-size: .8rem;
}
</style>
```

# Resumen Ejecutivo {.unnumbered}

::: {.year-banner}
📅 Período analizado: `r periodo_label`
:::

## Row {height=120px}

```{r kpi-boxes-current}
#| title: "Año en curso"

kpi_grid(
  kpi_card(
    format(kpi$admisiones, big.mark = ".", decimal.mark = ","),
    "Admisiones",
    "#3D6B9B", "#4E79A7"
  ),
  kpi_card(
    cop_kpi(kpi$ventas),
    "Ventas",
    "#D47820", "#F28E2B"
  ),
  kpi_card(
    cop_kpi(kpi$costos),
    "Costos",
    "#C04040", "#E15759"
  ),
  kpi_card(
    cop_kpi(kpi$margen),
    "Margen bruto",
    "#3D8B40", "#59A14F"
  ),
  kpi_card(
    pct_fmt(kpi$margen_pct),
    "Rentabilidad",
    "#4A9096", "#76B7B2"
  ),
  kpi_card(
    cop_kpi(ticket_kpi$mediana),
    "Ticket mediana",
    "#6B4F9B", "#8E6BBF"
  )
)
```


## Row {height=45%%}

```{r alertas-caci}
#| title: "Alertas ejecutivas por CACI"
reactable(
  alertas_caci,
  pagination = FALSE,
  bordered = TRUE,
  highlight = TRUE,
  defaultColDef = colDef(align = "center"),
  columns = list(
    caci = colDef(name = "CACI", sticky = "left"),
    pacientes = colDef(name = "Pacientes", format = colFormat(separators = TRUE)),
    ventas = colDef(name = "Ventas", cell = function(value) cop(value), align = "right"),
    costos = colDef(name = "Costos", cell = function(value) cop(value), align = "right"),
    margen = colDef(name = "Margen", cell = function(value) cop(value), align = "right"),
    rentabilidad = colDef(
      name = "Rentabilidad",
      cell = function(value) pct_fmt(value),
      style = function(value) {
        color <- if (is.na(value)) {
          "#7F8C8D"
        } else if (value >= 50) {
          "#59A14F"
        } else if (value >= 30) {
          "#F28E2B"
        } else {
          "#E15759"
        }
        list(color = color, fontWeight = "bold")
      }
    ),
    alerta = colDef(
      name = "Alerta",
      style = function(value) {
        bg <- case_when(
          value == "Rentabilidad favorable" ~ "#EAF7EA",
          value == "Rentabilidad intermedia" ~ "#FEF5E7",
          value == "Rentabilidad crítica" ~ "#FDEDEC",
          TRUE ~ "#F4F6F6"
        )
        list(background = bg, fontWeight = "bold")
      }
    )
  ),
  theme = reactableTheme(
    headerStyle = list(
      background = "#2C3E50",
      color = "white",
      fontWeight = "bold"
    )
  )
)
```


```{r tabla-costo-medio-current}
#| title: "Admisiones y costos por CACI"

tabla_costo <- pte_mes %>%
  group_by(mes_cargue, mes_nombre, caci) %>%
  summarise(
    Pacientes = n_distinct(identificacion),
    Costo = cop(round(median(costo, na.rm = TRUE),digits = 0)), 
    Total = cop(sum(costo, na.rm = TRUE)),
    .groups = "drop"
  ) %>%
  pivot_wider(
    id_cols = c(mes_cargue, mes_nombre),
    names_from = caci,
    values_from = c(Pacientes, Costo, Total),
    names_glue = "{caci} {.value}"
  ) %>%
  arrange(mes_cargue) %>%
  mutate(across(where(is.numeric), ~ replace_na(.x, 0))) %>%
  select(Mes = mes_nombre,  everything(), -mes_cargue)

tabla_costo_2 <- tabla_costo %>% 
  select(Mes, `ICC Pacientes`, `ICC Costo`, `ICC Total`, 
         `ACV Pacientes`, `ACV Costo`, `ACV Total`, 
         `SCA Pacientes`, `SCA Costo`, `SCA Total`, 
         `TEP Pacientes`, `TEP Costo`, `TEP Total`, 
         `TxC Pacientes`, `TxC Costo`, `TxC Total`, 
         )

reactable(
  tabla_costo_2,
  resizable = T,
  searchable = FALSE,
  pagination = FALSE,
  striped = TRUE,
  highlight = TRUE,
  bordered = TRUE,
  defaultColDef = colDef(
    align = "center",
    format = colFormat(separators = TRUE)
  ),
  columns = list(
    Mes = colDef(name = "Mes", minWidth = 80, sticky = "left")
  ),
  theme = reactableTheme(
    headerStyle = list(
      background = "#2C3E50",
      color = "white",
      fontWeight = "bold"
    )
  )
)
```

## Row {height=35%}

```{r tendencia-pacientes-current}
#| title: "Evolución de pacientes por CACI"
#| fig-height: 6

p_pte <- ggplot(
  resumen_caci %>% filter(!is.na(caci)),
  aes(
    x = mes_nombre,
    y = pacientes,
    color = caci,
    group = caci,
    text = paste0(
      "CACI: ", caci,
      "<br>Mes: ", mes_nombre,
      "<br>Pacientes: ", pacientes
    )
  )
) +
  geom_line(linewidth = 1.2) +
  geom_point(size = 3) +
  scale_color_manual(values = caci_colors, drop = FALSE) +
  scale_y_continuous(n.breaks = 8) +
  labs(
    title = paste("Pacientes atendidos por CACI ·", periodo_label),
    x = NULL,
    y = "Pacientes",
    color = "CACI"
  ) +
  theme(
    plot.title = element_text(face = "bold", hjust = 0.5),
    axis.text.x = element_text(angle = 35, hjust = 1)
  )

ggplotly(p_pte, tooltip = "text")
```

# Análisis actual

## Row (height=50%)

```{r boxplot-caci-current}
#| fig-height: 7
#| title: "Distribución de costos por paciente"

p_box <- ggplot(
  pte_mes %>% filter(!is.na(caci), costo > 0),
  aes(
    x = mes_nombre,
    y = costo,
    fill = caci,
    text = paste0(
      "CACI: ", caci,
      "<br>Mes: ", mes_nombre,
      "<br>Costo: ", cop(costo)
    )
  )
) +
  geom_boxplot(outlier.size = 0.8, outlier.alpha = 0.5) +
  facet_wrap(~ caci, scales = "free_y") +
  scale_y_continuous(labels = function(x) cop_m(x)) +
  scale_fill_manual(values = caci_colors, drop = FALSE) +
  labs(
    title = paste("Distribución de costos por paciente ·", periodo_label),
    x = NULL,
    y = "Costo por paciente",
    fill = "CACI"
  ) +
  theme(
    plot.title = element_text(face = "bold", hjust = 0.5),
    axis.text.x = element_text(angle = 35, hjust = 1),
    strip.text = element_text(face = "bold"),
    legend.position = "none"
  )

ggplotly(p_box, tooltip = "text") %>%
  layout(showlegend = FALSE)
```

## Row {height=50%}

```{r tendencia-financiera-current}
#| title: "Evolución de ventas y costos por CACI"
#| fig-height: 7

fin_long <- resumen_caci %>%
  select(caci, mes_cargue, mes_nombre, costo_total, venta_total) %>%
  pivot_longer(
    c(costo_total, venta_total),
    names_to = "tipo",
    values_to = "valor"
  ) %>%
  mutate(
    tipo = recode(
      tipo,
      costo_total = "Costo",
      venta_total = "Venta"
    )
  )

p_fin <- ggplot(
  fin_long,
  aes(
    x = mes_nombre,
    y = valor,
    fill = tipo,
    group = interaction(caci, tipo),
    text = paste0(
      "CACI: ", caci,
      "<br>Mes: ", mes_nombre,
      "<br>Tipo: ", tipo,
      "<br>Valor: ", cop(valor)
    )
  )
) +
  geom_col(position = "dodge", color = "black", linewidth = 0.2) +
  facet_wrap(~ caci, scales = "free_y") +
  scale_y_continuous(labels = function(x) cop_m(x)) +
  scale_fill_manual(values = c(Costo = "#E15759", Venta = "#4E79A7")) +
  labs(
    title = paste("Ventas y costos por CACI ·", periodo_label),
    x = NULL,
    y = "Millones COP",
    fill = NULL
  ) +
  theme(
    plot.title = element_text(face = "bold", hjust = 0.5),
    axis.text.x = element_text(angle = 35, hjust = 1),
    strip.text = element_text(face = "bold")
  )

ggplotly(p_fin, tooltip = "text")
```

# Resultados financieros

## Row {height=45%}

```{r grafico-rentabilidad-current}
#| fig-height: 6

p_rent <- ggplot(
  resumen_caci %>%
    filter(!is.na(caci), is.na(mes_corte_rent) | as.integer(mes_cargue) <= mes_corte_rent),
  aes(
    x = mes_nombre,
    y = margen,
    fill = caci,
    text = paste0(
      "CACI: ", caci,
      "<br>Mes: ", mes_nombre,
      "<br>Margen: ", cop(margen)
    )
  )
) +
  geom_col(position = "dodge", color = "black", linewidth = 0.2) +
  geom_hline(yintercept = 0, color = "red", linetype = "dashed") +
  scale_y_continuous(labels = function(x) cop_m(x), n.breaks = 10) +
  scale_fill_manual(values = caci_colors, drop = FALSE) +
  labs(
    title = paste("Margen bruto por CACI ·", periodo_label),
    x = NULL,
    y = "Margen bruto",
    fill = "CACI"
  ) +
  theme_minimal(base_size = 13) +
  theme(
    plot.title = element_text(face = "bold", hjust = 0.5),
    axis.text.x = element_text(angle = 35, hjust = 1),
    legend.title = element_text(face = "bold")
  )

ggplotly(p_rent, tooltip = "text")
```

## Row {height=55%}

```{r}
#| title: "Distribución del porcentaje de rentabilidad"
#| fig-height: 6

p_pct <- ggplot(
  resumen_caci %>%
    filter(
      !is.na(caci),
      venta_total > 0,
      is.na(mes_corte_rent) | as.integer(mes_cargue) <= mes_corte_rent
    ),
  aes(
    x = mes_nombre,
    y = margen_pct,
    color = caci,
    group = caci,
    text = paste0(
      "CACI: ", caci,
      "<br>Mes: ", mes_nombre,
      "<br>Rentabilidad: ", pct_fmt(margen_pct)
    )
  )
) +
  geom_line(linewidth = 1.1) +
  geom_point(size = 3) +
  geom_hline(yintercept = 50, linetype = "dashed", color = "grey50") +
  scale_color_manual(values = caci_colors, drop = FALSE) +
  scale_y_continuous(
    n.breaks = 10,
    limits = c(0, 100),
    labels = function(x) paste0(x, "%")
  ) +
  labs(
    title = paste("Porcentaje de rentabilidad por CACI · enero –", mes_corte_label),
    x = NULL,
    y = "Margen sobre ventas (%)",
    color = "CACI"
  ) +
  theme(
    plot.title = element_text(face = "bold", hjust = 0.5),
    axis.text.x = element_text(angle = 35, hjust = 1)
  )

ggplotly(p_pct, tooltip = "text")

```


```{r tabla-rentabilidad-current}
#| title: "Tabla de rentabilidad mensual"

tabla_rent <- resumen_caci %>%
    filter(
    !is.na(caci),
    is.na(mes_corte_rent) | as.integer(mes_cargue) <= mes_corte_rent,
  ) %>%
  select(
    Mes = mes_nombre,
    CACI = caci,
    `Costo total` = costo_total,
    Ventas = venta_total,
    `Margen bruto` = margen,
    `Rentabilidad %` = margen_pct
  ) %>%
  mutate(
    across(c(`Costo total`, Ventas, `Margen bruto`), cop),
    `Rentabilidad %` = pct_fmt(`Rentabilidad %`)
  )

reactable(
  tabla_rent,
  searchable = FALSE,
  pagination = FALSE,
  striped = TRUE,
  highlight = TRUE,
  bordered = TRUE,
  defaultColDef = colDef(align = "center", minWidth = 100),
  columns = list(
    Mes = colDef(name = "Mes", minWidth = 80, sticky = "left"),
    CACI = colDef(name = "CACI", minWidth = 80),
    `Costo total` = colDef(name = "Costo total", minWidth = 150, align = "right"),
    Ventas = colDef(name = "Ventas", minWidth = 150, align = "right"),
    `Margen bruto` = colDef(name = "Margen bruto", minWidth = 150, align = "right"),
    `Rentabilidad %` = colDef(
      name = "Rentabilidad (%)",
      minWidth = 130,
      align = "center",
      style = function(value) {
        pct <- as.numeric(gsub(",", ".", gsub("%", "", value)))
        color <- if (!is.na(pct) && pct >= 50) {
          "#59A14F"
        } else if (!is.na(pct) && pct >= 30) {
          "#F28E2B"
        } else {
          "#E15759"
        }
        list(color = color, fontWeight = "bold")
      }
    )
  ),
  theme = reactableTheme(
    headerStyle = list(
      background = "#2C3E50",
      color = "white",
      fontWeight = "bold"
    )
  )
)
```


# Ticket General

::: {.year-banner}
📅 Período: `r periodo_label`
:::

## Row {height=15%}

```{r ticket-kpi-boxes}
#| title: "Ticket general · mediana de costo por paciente (todos los GRD)"

kpi_grid(
  kpi_card(
    cop(ticket_kpi$p25),
    "Ticket P25",
    "#3D8B40", "#59A14F"
  ),
  kpi_card(
    cop(ticket_kpi$mediana),
    "Ticket mediana",
    "#6B4F9B", "#8E6BBF"
  ),
  kpi_card(
    cop(ticket_kpi$p75),
    "Ticket P75",
    "#C04040", "#E15759"
  )
)
```

## Row {height=45%}

```{r ticket-tendencia-caci}
#| title: "Evolución mensual del ticket por CACI"
#| fig-height: 6

p_ticket_caci <- ggplot(
  ticket_caci_mes %>% filter(!is.na(caci)),
  aes(
    x = mes_nombre,
    y = ticket_mediana,
    color = caci,
    group = caci,
    text = paste0(
      "CACI: ", caci,
      "<br>Mes: ", mes_nombre,
      "<br>Ticket mediana: ", cop(ticket_mediana),
      "<br>P25: ", cop(ticket_p25),
      "<br>P75: ", cop(ticket_p75),
      "<br>Pacientes: ", pacientes
    )
  )
) +
  geom_ribbon(
    aes(ymin = ticket_p25, ymax = ticket_p75, fill = caci),
    alpha = 0.12,
    show.legend = FALSE
  ) +
  geom_line(linewidth = 1.2) +
  geom_point(size = 3) +
  scale_color_manual(values = caci_colors, drop = FALSE) +
  scale_fill_manual(values = caci_colors, drop = FALSE) +
  scale_y_continuous(labels = function(x) cop_m(x), n.breaks = 8) +
  labs(
    title = paste("Ticket mediana por CACI ·", periodo_label),
    subtitle = "Banda sombreada: rango intercuartílico P25–P75",
    x = NULL,
    y = "Costo mediana por paciente",
    color = "CACI"
  ) +
  theme(
    plot.title    = element_text(face = "bold", hjust = 0.5),
    plot.subtitle = element_text(hjust = 0.5, color = "#7F8C8D", size = 10),
    axis.text.x   = element_text(angle = 35, hjust = 1)
  )

ggplotly(p_ticket_caci, tooltip = "text")
```

```{r ticket-historico}
#| title: "Comparativo ticket general 2024–2026"
#| fig-height: 6

p_ticket_all <- ggplot(
  ticket_general_all,
  aes(
    x = año_mes,
    y = ticket_mediana,
    color = año_label,
    group = año_label,
    text = paste0(
      "Año: ", año_label,
      "<br>Mes: ", format(año_mes, "%b %Y"),
      "<br>Ticket mediana: ", cop(ticket_mediana),
      "<br>P25: ", cop(ticket_p25),
      "<br>P75: ", cop(ticket_p75),
      "<br>Pacientes: ", pacientes
    )
  )
) +
  geom_ribbon(
    aes(ymin = ticket_p25, ymax = ticket_p75, fill = año_label),
    alpha = 0.12,
    show.legend = FALSE
  ) +
  geom_line(linewidth = 1.3) +
  geom_point(size = 2.8) +
  scale_color_manual(values = year_colors) +
  scale_fill_manual(values = year_colors) +
  scale_x_date(date_labels = "%b '%y", date_breaks = "3 months") +
  scale_y_continuous(labels = function(x) cop_m(x), n.breaks = 8) +
  labs(
    title    = "Ticket general mediana · 2024–2026",
    subtitle = "Banda sombreada: rango intercuartílico P25–P75",
    x        = NULL,
    y        = "Costo mediana por paciente",
    color    = "Año"
  ) +
  theme(
    plot.title    = element_text(face = "bold", hjust = 0.5),
    plot.subtitle = element_text(hjust = 0.5, color = "#7F8C8D", size = 10),
    axis.text.x   = element_text(angle = 35, hjust = 1)
  )

ggplotly(p_ticket_all, tooltip = "text")
```

## Row {height=40%}

```{r ticket-tabla-caci}
#| title: "Ticket por CACI y mes"

tabla_ticket <- ticket_caci_mes %>%
  filter(!is.na(caci)) %>%
  arrange(mes_cargue, caci) %>%
  transmute(
    Mes              = mes_nombre,
    CACI             = caci,
    Pacientes        = pacientes,
    `Ticket P25`     = cop(ticket_p25),
    `Ticket mediana` = cop(ticket_mediana),
    `Ticket P75`     = cop(ticket_p75)
  )

reactable(
  tabla_ticket,
  searchable = FALSE,
  pagination = FALSE,
  striped    = TRUE,
  highlight  = TRUE,
  bordered   = TRUE,
  defaultColDef = colDef(align = "center", minWidth = 100),
  columns = list(
    Mes  = colDef(name = "Mes",  minWidth = 80,  sticky = "left"),
    CACI = colDef(name = "CACI", minWidth = 80),
    Pacientes = colDef(
      name   = "Pacientes",
      format = colFormat(separators = TRUE)
    ),
    `Ticket P25`     = colDef(name = "P25",    align = "right", minWidth = 140),
    `Ticket mediana` = colDef(
      name    = "Mediana",
      align   = "right",
      minWidth = 150,
      style   = list(fontWeight = "bold", color = "#2C3E50")
    ),
    `Ticket P75` = colDef(name = "P75", align = "right", minWidth = 140)
  ),
  theme = reactableTheme(
    headerStyle = list(
      background = "#2C3E50",
      color      = "white",
      fontWeight = "bold"
    )
  )
)
```

```{r ticket-historico-tabla}
#| title: "Ticket general histórico por año"

tabla_ticket_all <- ticket_general_all %>%
  arrange(año, mes_cargue) %>%
  transmute(
    Año              = as.character(año),
    Mes              = mes_nombre,
    Pacientes        = pacientes,
    `Ticket P25`     = cop(ticket_p25),
    `Ticket mediana` = cop(ticket_mediana),
    `Ticket P75`     = cop(ticket_p75)
  )

reactable(
  tabla_ticket_all,
  searchable = FALSE,
  pagination = FALSE,
  striped    = FALSE,
  highlight  = TRUE,
  bordered   = TRUE,
  defaultColDef = colDef(align = "center", minWidth = 100),
  rowStyle = function(index) {
    año_val <- tabla_ticket_all$Año[index]
    bg <- switch(
      año_val,
      "2024" = "#FDEDEC",
      "2025" = "#FEF9E7",
      "2026" = "#EBF5FB",
      "white"
    )
    list(background = bg)
  },
  columns = list(
    Año = colDef(
      name    = "Año",
      minWidth = 70,
      sticky  = "left",
      style   = function(value) {
        col <- switch(
          value,
          "2024" = "#C0392B",
          "2025" = "#E67E22",
          "2026" = "#2980B9",
          "black"
        )
        list(color = col, fontWeight = "bold")
      }
    ),
    Mes = colDef(name = "Mes", minWidth = 80),
    Pacientes = colDef(
      name   = "Pacientes",
      format = colFormat(separators = TRUE)
    ),
    `Ticket P25`     = colDef(name = "P25",    align = "right", minWidth = 140),
    `Ticket mediana` = colDef(
      name     = "Mediana",
      align    = "right",
      minWidth = 150,
      style    = list(fontWeight = "bold", color = "#2C3E50")
    ),
    `Ticket P75` = colDef(name = "P75", align = "right", minWidth = 140)
  ),
  theme = reactableTheme(
    headerStyle = list(
      background = "#2C3E50",
      color      = "white",
      fontWeight = "bold"
    )
  )
)
```

# Perfil epidemiológico

## Row {height=60%}

```{r piramide-current}
#| fig-height: 8

data_piramide <- data_grd %>%
  filter(!is.na(caci), !is.na(edad), !is.na(sexo)) %>%
  mutate(
    sexo = standardize_sex(sexo),
    grupo_edad = cut(
      edad,
      breaks = c(0, 10, 20, 30, 40, 50, 60, 70, 80, Inf),
      labels = c(
        "0-9", "10-19", "20-29", "30-39", "40-49",
        "50-59", "60-69", "70-79", "80+"
      ),
      right = FALSE
    )
  ) %>%
  group_by(caci, grupo_edad, sexo) %>%
  summarise(
    pacientes = n_distinct(documento),
    .groups = "drop"
  ) %>%
  mutate(
    pacientes_dir = if_else(sexo == "Femenino", -pacientes, pacientes)
  )

p_pir <- ggplot(
  data_piramide,
  aes(
    x = grupo_edad,
    y = pacientes_dir,
    fill = sexo,
    text = paste0(
      "CACI: ", caci,
      "<br>Grupo edad: ", grupo_edad,
      "<br>Sexo: ", sexo,
      "<br>Pacientes: ", pacientes
    )
  )
) +
  geom_col(color = "black", linewidth = 0.15) +
  coord_flip() +
  facet_wrap(~ caci) +
  scale_y_continuous(labels = abs) +
  scale_fill_manual(
    values = c(
      "Femenino" = "#F28E2B",
      "Masculino" = "#4E79A7",
      "No clasificado" = "#95A5A6"
    )
  ) +
  labs(
    title = paste("Pirámide poblacional por CACI ·", periodo_label),
    x = "Grupo de edad",
    y = "Pacientes",
    fill = "Sexo"
  ) +
  theme(
    plot.title = element_text(face = "bold", hjust = 0.5),
    strip.text = element_text(face = "bold")
  )

ggplotly(p_pir, tooltip = "text")
```


```{r estancia-current}
#| fig-height: 6

datos_estancia <- data_grd %>%
  filter(!is.na(caci), !is.na(dif_days), dif_days >= 0)

p_est <- ggplot(
  datos_estancia,
  aes(
    x = caci,
    y = dif_days,
    fill = caci,
    text = paste0(
      "CACI: ", caci,
      "<br>Días de estancia: ", dif_days
    )
  )
) +
  geom_boxplot(outlier.size = 0.8, outlier.alpha = 0.5) +
  scale_fill_manual(values = caci_colors, drop = FALSE) +
  scale_y_continuous(n.breaks = 12) +
  labs(
    title = paste("Días de estancia por CACI ·", periodo_label),
    x = "CACI",
    y = "Días de estancia"
  ) +
  theme(
    plot.title = element_text(face = "bold", hjust = 0.5),
    legend.position = "none"
  )

ggplotly(p_est, tooltip = "text") %>%
  layout(showlegend = FALSE)
```

## Row {height=40%}

```{r tabla-epi}
#| title: "Resumen epidemiológico por CACI"
reactable(
  tabla_epi,
  searchable = FALSE,
  pagination = FALSE,
  striped = TRUE,
  highlight = TRUE,
  bordered = TRUE,
  defaultColDef = colDef(align = "center"),
  columns = list(
    caci = colDef(name = "CACI", sticky = "left"),
    Pacientes = colDef(format = colFormat(separators = TRUE)),
    `Edad mediana` = colDef(format = colFormat(digits = 1)),
    `Edad P25` = colDef(format = colFormat(digits = 1)),
    `Edad P75` = colDef(format = colFormat(digits = 1)),
    `Estancia mediana` = colDef(format = colFormat(digits = 1)),
    `Estancia P75` = colDef(format = colFormat(digits = 1))
  ),
  theme = reactableTheme(
    headerStyle = list(
      background = "#2C3E50",
      color = "white",
      fontWeight = "bold"
    )
  )
)
```

# UNE

## Row {height=50%}

```{r une-chart-current}
#| fig-height: 7

p_une <- ggplot(
  une_caci,
  aes(
    x = mes_nombre,
    y = costo,
    fill = UNE,
    text = paste0(
      "CACI: ", caci,
      "<br>Mes: ", mes_nombre,
      "<br>UNE: ", UNE,
      "<br>Costo: ", cop(costo)
    )
  )
) +
  geom_col(position = "stack", color = "black", linewidth = 0.15) +
  facet_wrap(~ caci, scales = "free_y") +
  scale_y_continuous(labels = function(x) cop_m(x), n.breaks = 8) +
  labs(
    title = paste("Costos por unidad de negocio ·", periodo_label),
    x = NULL,
    y = "Costo",
    fill = "Unidad"
  ) +
  theme(
    plot.title = element_text(face = "bold", hjust = 0.5),
    axis.text.x = element_text(angle = 35, hjust = 1),
    strip.text = element_text(face = "bold")
  )

ggplotly(p_une, tooltip = "text")
```

## Row {height=50%}

```{r outliers-costo}
#| title: "Casos atípicos por costo"

reactable(
  outliers_costo,
  searchable = FALSE,
  pagination = TRUE,
  defaultPageSize = 10,
  bordered = TRUE,
  striped = TRUE,
  highlight = TRUE,
  defaultColDef = colDef(align = "center"),
  columns = list(
    Paciente = colDef(sticky = "left"),
    Costo = colDef(align = "right"),
    Venta = colDef(align = "right"),
    Margen = colDef(align = "right")
  ),
  theme = reactableTheme(
    headerStyle = list(
      background = "#2C3E50",
      color = "white",
      fontWeight = "bold"
    )
  )
)
```


# Histórico
::: {.year-banner}
📅 Período: enero 2024 – `r periodo_label`
:::

## Row {height=25%}

```{r kpi-boxes-all}
#| title: "Indicadores acumulados"

kpi_grid(
  kpi_card(
    format(kpi_all$admisiones, big.mark = ".", decimal.mark = ","),
    "Admisiones CACI",
    "#3D6B9B", "#4E79A7"
  ),
  kpi_card(
    cop_kpi(kpi_all$ventas),
    "Ventas totales",
    "#D47820", "#F28E2B"
  ),
  kpi_card(
    cop_kpi(kpi_all$costos),
    "Costos totales",
    "#C04040", "#E15759"
  ),
  kpi_card(
    cop_kpi(kpi_all$margen),
    "Margen bruto",
    "#3D8B40", "#59A14F"
  ),
  kpi_card(
    pct_fmt(kpi_all$margen_pct),
    "Rentabilidad",
    "#4A9096", "#76B7B2"
  ),
  kpi_card(
    cop_kpi(ticket_kpi_all$mediana),
    "Ticket mediana",
    "#6B4F9B", "#8E6BBF"
  )
)
```

## Row {height=75%}

```{r tendencia-pacientes-all}
#| fig-height: 7
#| title: "Evolución de pacientes por CACI y año"

p_pte_all <- ggplot(
  resumen_caci_all %>% filter(!is.na(caci)),
  aes(
    x = año_mes,
    y = pacientes,
    color = año_label,
    group = año_label,
    text = paste0(
      "CACI: ", caci,
      "<br>Año: ", año_label,
      "<br>Mes: ", format(año_mes, "%b %Y"),
      "<br>Pacientes: ", pacientes
    )
  )
) +
  geom_line(linewidth = 1.2) +
  geom_point(size = 2.5) +
  facet_wrap(~ caci, scales = "free_y") +
  scale_color_manual(values = year_colors) +
  scale_x_date(date_labels = "%b '%y", date_breaks = "3 months") +
  labs(
    title = "Pacientes atendidos por CACI · 2024–2026",
    x = NULL,
    y = "Número de pacientes",
    color = "Año"
  ) +
  theme(
    plot.title = element_text(face = "bold", hjust = 0.5),
    axis.text.x = element_text(angle = 30, hjust = 1, size = 9),
    strip.text = element_text(face = "bold")
  )

ggplotly(p_pte_all, tooltip = "text")
```


```{r financiero-all}
#| fig-height: 7
#| title: "Comparativo financiero por año y CACI"

fin_año <- resumen_año %>%
  filter(!is.na(caci)) %>%
  select(caci, año_label, costo_total, venta_total) %>%
  pivot_longer(
    c(costo_total, venta_total),
    names_to = "tipo",
    values_to = "valor"
  ) %>%
  mutate(
    tipo = recode(
      tipo,
      costo_total = "Costo",
      venta_total = "Venta"
    )
  )

p_fin_all <- ggplot(
  fin_año,
  aes(
    x = año_label,
    y = valor,
    fill = tipo,
    text = paste0(
      "CACI: ", caci,
      "<br>Año: ", año_label,
      "<br>Tipo: ", tipo,
      "<br>Valor: ", cop(valor)
    )
  )
) +
  geom_col(position = "dodge", color = "black", linewidth = 0.2) +
  facet_wrap(~ caci, scales = "free_y") +
  scale_y_continuous(labels = function(x) cop_m(x)) +
  scale_fill_manual(values = c(Costo = "#E15759", Venta = "#4E79A7")) +
  labs(
    title = "Ventas y costos por CACI · 2024–2026",
    x = "Año",
    y = "Millones COP",
    fill = NULL
  ) +
  theme(
    plot.title = element_text(face = "bold", hjust = 0.5),
    strip.text = element_text(face = "bold")
  )

ggplotly(p_fin_all, tooltip = "text")
```

# Resumen anual

## Row {height=%50}

```{r tabla-anual}
#| title: "Tabla resumen anual por GRD"
tabla_año <- resumen_año %>%
  filter(!is.na(caci)) %>%
  arrange(año, caci) %>%
  select(
    Año = año,
    CACI = caci,
    Pacientes = pacientes,
    `Costo total` = costo_total,
    Ventas = venta_total,
    `Margen bruto` = margen,
    `Rentabilidad %` = margen_pct
  ) %>%
  mutate(
    Año = as.character(Año),
    across(c(`Costo total`, Ventas, `Margen bruto`), cop),
    `Rentabilidad %` = pct_fmt(`Rentabilidad %`)
  )

reactable(
  tabla_año,
  searchable = FALSE,
  pagination = FALSE,
  striped = FALSE,
  highlight = TRUE,
  bordered = TRUE,
  defaultColDef = colDef(align = "center", minWidth = 100),
  rowStyle = function(index) {
    año_val <- tabla_año$Año[index]
    bg <- switch(
      año_val,
      "2024" = "#FDEDEC",
      "2025" = "#FEF9E7",
      "2026" = "#EBF5FB",
      "white"
    )
    list(background = bg)
  },
  columns = list(
    Año = colDef(
      name = "Año",
      minWidth = 70,
      sticky = "left",
      style = function(value) {
        col <- switch(
          value,
          "2024" = "#C0392B",
          "2025" = "#E67E22",
          "2026" = "#2980B9",
          "black"
        )
        list(color = col, fontWeight = "bold")
      }
    ),
    CACI = colDef(name = "CACI", minWidth = 80),
    Pacientes = colDef(
      name = "Pacientes",
      minWidth = 100,
      format = colFormat(separators = TRUE)
    ),
    `Costo total` = colDef(name = "Costo total", minWidth = 150, align = "right"),
    Ventas = colDef(name = "Ventas", minWidth = 150, align = "right"),
    `Margen bruto` = colDef(name = "Margen bruto", minWidth = 150, align = "right"),
    `Rentabilidad %` = colDef(
      name = "Rentabilidad (%)",
      minWidth = 130,
      align = "center",
      style = function(value) {
        pct <- as.numeric(gsub(",", ".", gsub("%", "", value)))
        color <- if (!is.na(pct) && pct >= 50) {
          "#59A14F"
        } else if (!is.na(pct) && pct >= 30) {
          "#F28E2B"
        } else {
          "#E15759"
        }
        list(color = color, fontWeight = "bold")
      }
    )
  ),
  theme = reactableTheme(
    headerStyle = list(
      background = "#2C3E50",
      color = "white",
      fontWeight = "bold"
    )
  )
)
```

## Row {height=%50}

```{r rentabilidad-all}
#| fig-height: 7

p_pct_all <- ggplot(
  resumen_año %>% filter(!is.na(caci), venta_total > 0),
  aes(
    x = año_label,
    y = margen_pct,
    color = caci,
    group = caci,
    text = paste0(
      "CACI: ", caci,
      "<br>Año: ", año_label,
      "<br>Rentabilidad: ", pct_fmt(margen_pct)
    )
  )
) +
  geom_line(linewidth = 1.2) +
  geom_point(size = 4) +
  geom_hline(yintercept = 50, linetype = "dashed", color = "grey50") +
  scale_color_manual(values = caci_colors, drop = FALSE) +
  scale_y_continuous(
    n.breaks = 10,
    limits = c(0, 100),
    labels = function(x) paste0(x, "%")
  ) +
  labs(
    title = "Porcentaje de rentabilidad por CACI · 2024–2026",
    x = "Año",
    y = "Rentabilidad (%)",
    color = "CACI"
  ) +
  theme(
    plot.title = element_text(face = "bold", hjust = 0.5)
  )

ggplotly(p_pct_all, tooltip = "text")
```

```{r tendencia-costos-all}
#| fig-height: 7

p_cost_all <- ggplot(
  resumen_caci_all %>% filter(!is.na(caci)),
  aes(
    x = año_mes,
    y = costo_total,
    color = año_label,
    group = año_label,
    text = paste0(
      "CACI: ", caci,
      "<br>Año: ", año_label,
      "<br>Mes: ", format(año_mes, "%b %Y"),
      "<br>Costo: ", cop(costo_total)
    )
  )
) +
  geom_line(linewidth = 1.1) +
  geom_point(size = 2) +
  facet_wrap(~ caci, scales = "free_y") +
  scale_color_manual(values = year_colors) +
  scale_x_date(date_labels = "%b '%y", date_breaks = "3 months") +
  scale_y_continuous(labels = function(x) cop_m(x)) +
  labs(
    title = "Costo total mensual por CACI · 2024–2026",
    x = NULL,
    y = "Costo",
    color = "Año"
  ) +
  theme(
    plot.title = element_text(face = "bold", hjust = 0.5),
    axis.text.x = element_text(angle = 30, hjust = 1, size = 9),
    strip.text = element_text(face = "bold")
  )

ggplotly(p_cost_all, tooltip = "text")
```

# Pacientes `r periodo_label`

```{r dt-explorer-current}
#| title: "Explorador interactivo de pacientes"

tabla_dt <- data_costo %>%
  filter(!is.na(caci)) %>%
  group_by(identificacion, caci, mes_cargue, departamento_cargue_2) %>%
  summarise(
    costo = sum(costo, na.rm = TRUE),
    venta = sum(venta, na.rm = TRUE),
    .groups = "drop"
  ) %>%
  mutate(
    margen = venta - costo,
    `Costo (COP)` = cop(costo),
    `Venta (COP)` = cop(venta),
    `Margen (COP)` = cop(margen)
  ) %>%
  select(
    Mes = mes_cargue,
    CACI = caci,
    Paciente = identificacion,
    Tipo = departamento_cargue_2,
    `Costo (COP)`,
    `Venta (COP)`,
    `Margen (COP)`
  )

DT::datatable(
  tabla_dt,
  filter = "top",
  extensions = c("Buttons", "Scroller"),
  options = list(
    dom = "Blfrtip",
    buttons = c("copy", "csv", "excel"),
    scrollX = TRUE,
    scroller = TRUE,
    scrollY = "500px",
    pageLength = 25,
    language = list(
      url = "//cdn.datatables.net/plug-ins/1.13.6/i18n/es-ES.json"
    )
  ),
  class = "cell-border stripe compact",
  rownames = FALSE
)
```

Informe generado automáticamente — DIME Clínica Neurocardiovascular.
Procesado el `r format(Sys.time(), "%d de %B de %Y, %H:%M")`

